【裁判字號】    92,交簡上,34
【裁判日期】    921107
【裁判案由】    過失傷害
【裁判全文】
臺灣士林地方法院刑事判決                        九十二年度交簡上字第三四號
    上  訴  人
    即被    告  乙○○
    選任辯護人  劉陽明律師
                陳璧秋律師
右列上訴人因被告過失傷害案件，不服本院九十二年度士簡字第二八二號民國九十二
年三月十二日第一審判決（聲請簡易判決處刑案號：九十一年度偵字第八二六七號、
九十二年度偵字第四八三號），提起上訴，本院管轄之第二審合議庭判決如左：
    主  文
原判決撤銷。
乙○○因過失傷害人，處有期徒刑參月，如易科罰金，以參佰元折算壹日。緩刑參年
。
    事  實
一、乙○○於民國九十一年二月一日晚間駕駛車號六Ａ—八○七一號自小客車，搭載
    其弟陸士權沿台北市○○路新湖一路由東向西方向於道路上行駛，應注意閃光紅
    燈表示「停車再開」，車輛應減速前進，先停止於交岔路口前，讓幹道車優先通
    行後認為安全時，方得續行，而當時天候雨、夜間有照明、路面濕潤無缺陷、無
    障礙物、視距良好，尚無不能注意之情事，適有甲○○（因業務過失傷害罪，業
    經本院士林簡易庭以九十二年度士簡字第二八二號刑事簡易判決判處有期徒刑三
    月確定）駕駛車號五Ｎ—二○二號營業小客車搭載乘客丙○○沿台北市○○區○○路由北向南方向於道路上行駛，應注意閃光黃燈表示「警告」，車輛應減速接
    近，注意安全，小心通過，而其亦無不能注意之情事，乙○○與甲○○竟均疏於
    注意，以致於同日晚間十時許，於上開兩車行經新湖一路、行愛路口時發生碰撞
    ，致乘客丙○○受有頭部外傷併腦震盪、右肩、右小腿挫傷及頸部挫傷之傷害，
    陸士權亦因而受有右胸鈍傷之傷害。乙○○於肇事後，留在現場向前往處理之台
    北市政府警察局內湖分局交通分隊所警員黃清暉承認為肇事人，自首上情，接受
    裁判。
二、案經丙○○告訴經台灣士林地方法院檢察署檢察官偵查後聲請簡易判決處刑。
    理  由
一、訊據被告乙○○固坦承於右揭時、地發生行車事故並致告訴人丙○○受傷等情不
    諱，惟否認有過失傷害犯行，辯稱：兩車相撞地點並非在台北市內湖區○○○路
    、行愛路之「交岔路口」；被告已駕駛其車輛通過該交岔路口，甲○○駕車右轉
    新湖一路時未讓被告駕駛之直行車先行，由後追撞被告駕駛之車輛，被告無法注
    意或預見「行駛在後轉彎車道之狀況」，故無過失責任等語。經查：
（一）被告於前揭時、地駕駛車號六Ａ—八○七一號自小客車，與甲○○駕駛車號五
      Ｎ—二○二號營業小客車發生行車事故之事實，業據其坦白承認，核與證人甲○○、丙○○所述相符，並有道路交通事故調查報告表、道路交通事故補充資
      料表各一份、現場照片四張在卷可稽。而告訴人因本件車禍受有頭部外傷併腦
      震盪、右肩、右小腿挫傷及頸部挫傷之傷害，有三軍總醫院附設民眾診療服務
      處診斷證明書一份附卷可參。又甲○○駕駛車輛行經交岔路口，因疏未注意閃
      光黃燈表示「警告」，未減速接近，致告訴人丙○○受有上開傷害，亦據甲○○於偵查中坦白承認，並經本院士林簡易庭以其犯刑法第二百八十四條第二項
      前段之業務過失傷害罪，判處有期徒刑三月確定，有本院九十二年度士簡字第
      二八二號刑事簡易判決附卷可稽。
（二）被告雖辯稱兩車相撞地點並非在台北市內湖區○○○路、行愛路之「交岔路口
      」；被告已駕駛其車輛通過該「交岔路口」，甲○○駕車右轉新湖一路時未讓
      被告駕駛之直行車先行，由後追撞被告駕駛之車輛等語。惟證人甲○○於本院
      調查時證稱：「（你是要開到何處？）乘客說『行愛路直行到底右轉』」、「
      （車禍發生撞擊的地方是那裏？提示車禍現場圖）過了路口的中心線，我由北
      向南過了新湖一路的中心線」、「（過了中心線碰撞地點是靠近路口的那一個
      位置？）過了新湖一路的中心線在屬於行愛路的外側車道的這個線上發生撞擊
      」、「（到底你們兩車是如何發生碰撞的？）因為我一直直行，到路口的時候
      有減速，還沒過中心線又開始加速，我看到對方的車子由我的左側直接就衝了
      過來沒有減速，後來對方車子又偏到了逆向車道」、「（碰撞之後你的車子有
      無打滑？）我的車子是偏向右邊，之後有些許移位，由碰撞到停下來中間移位
      差不多是三公尺之內」、「（對方車子碰撞之後有無任何打滑？）我沒有注意
      到，只知道停下後兩台車車頭相對」；證人丙○○於本院調查時亦證稱：「（
      你有要求甲○○要如何走路線嗎？）他由民生東路走民權大橋，下橋後，因當
      時下雨紅綠燈看得不是很清楚，而且前面有一部計程車開的很快，我有要求甲○○要開慢一點。我跟他說行愛路要直走到底，甲○○就點頭說他知道」、「
      （他們的位置到底比較靠近交岔路口的那一個位置？我不能確定當時我們的車
      子是不是過了路口，我記得有看到他們車子的車身在我們的正前方」、「（你
      有辦法說清楚車禍發生時的相關位置？）我可以畫」（均見本院九十二年六月
      二十六日訊問筆錄），且有告訴人丙○○當庭所繪製之現場車輛相關位置圖一
      紙附卷可參。而依卷附道路交通事故調查報告表之事故現場圖所示，事故發生
      後兩車停放之位置雖均非在交岔路口內，然因兩車撞擊前均有相當之車速，且
      撞擊後未能即時煞停，依兩車行駛方向研判，足以認定兩車接觸點係於交岔路
      口內；且依甲○○所駕駛車輛停車位置顯示，其如係右轉其角度顯然過大，故
      應係直行而非右轉，均核與證人甲○○、丙○○之上開證詞相符。故兩車相撞
      之地點應係在台北市內湖區○○○路、行愛路之交岔路口內；且當時甲○○駕
      駛之車輛並未右轉之事實，應可認定。
（三）至被告辯稱：被告所駕車輛遭撞擊後，車頭向左旋轉一百五十餘度，可證明被
      告所駕車輛係承受後面來的撞擊力量而轉向；觀諸兩車車損情形，甲○○所駕
      車輛車頭凹陷，被告所駕車輛右後車輪上方車門為凹陷最深處，亦可證明甲○○所駕車輛當時確要右轉等語。惟查被告自承其體重八十五公斤，其搭載之陸
      士權體重九十七公斤，均坐於其駕駛車輛之前座，足見該車之重心應靠近車輛
      前半部。而其駕駛車輛係遭甲○○所駕駛車輛自右後側方向撞擊，此有現場車
      損照片二張及被告提出之車損照片一張附卷可參。因此，被告所駕駛車輛遭撞
      擊後右後車輪上方車門凹陷、車頭旋轉一百五十餘度，均與常情無違，尚難證
      明甲○○所駕車輛當時係右轉由後追撞被告所駕車輛。故被告上開所辯，均不
      可採信。
（四）按特種閃光號誌各燈號顯示之意義如左：一、閃光黃燈表示「警告」，車輛應
      減速接近，注意安全，小心通過。二、閃光紅燈表示「停車再開」，車輛應減
      速前進，先停止於交岔路口前，讓幹道車優先通行後認為安全時，方得續行，
      道路交通標誌標線號誌設置規則第二百十一條第一項訂有明文。而依卷附道路
      交通事故調查報告表之事故現場圖所示，新湖一路閃光紅燈為支道，行愛路閃
      光黃燈為幹道，路權屬於幹道車。被告駕駛車輛沿新湖一路行駛，行經新湖一
      路、行愛路之交岔路口，自應注意上開規定，減速前進，先停止於交岔路口前
      ，讓行愛路車輛優先通行後認為安全時，方得續行。惟查被告於警詢時供稱：
      其見其車行向號誌為閃光紅燈，其有減速並看一下來車，其見有輛營業小客車
      沿行愛路北向南行駛外側而來，離其車還很遠，其便向前直行至肇事處，突然
      該車前車頭即撞擊其車右側車身，致其車轉反向停於肇事處等語（見九十一年
      偵字第八二六七號偵查卷第一二頁）。足見被告行經上開交岔路口時並未「停
      車再開」。而依卷附上開道路交通事故調查報告表所示，事故發生時天候雨、
      夜間有照明、路面濕潤無缺陷、無障礙物、視距良好，被告並無不能注意之情
      ，其竟疏不注意違反上開規定，以致肇事，致人受傷，其有違規之過失駕駛行
      為甚明。被告辯稱其為直行車，已先通過交岔路口，而無注意義務一節，並不
      可採。且本件行車事故經送台北市車輛行車事故鑑定委員會鑑定，認被告知道
      車未讓幹道車先行，甲○○涉嫌行經閃光燈號誌路口未減速慢行，有該委原會
      九十一年十月十六日北鑑審字第九一三○二八二四○○號函附鑑定意見書一份
      附卷可參；再送台北市車輛行車事故鑑定覆議委員會覆議，亦認被告知道車未
      讓幹道車先行為肇事主因，甲○○涉嫌行經閃光號誌路口未減速慢行為肇事次
      因，有台北市政府交通局九十二年八月二十九日北市交五字第○九二三三一五
      八一○○號函附之該委員會覆議意見書一份附卷可參。而告訴人因本件車禍受
      傷，與被告之過失行為間並有相當因果關係。從而，本件罪證明確，被告過失
      犯行洵堪認定。
二、核被告所為，係犯刑法第二百八十四條第一項前段之普通過失傷害罪。又被告於
    肇事後，留在現場向前往處理之台北市政府警察局內湖分局交通分隊警員黃清暉
    自首並接受裁判，有自首調查表影本一紙附卷可參，符合刑法第六十二條前段自
    首之規定，應依法減輕其刑。原審對被告論罪科刑，固非無見。惟查原審對於被
    告於肇事後已符自首之要件，疏未依法減輕其刑，尚有未洽。被告上訴意旨指稱
    其並無過失等語，雖無理由，惟原審判決既有上述可議之處，自應由本院將原判
    決撤銷改判。爰審酌被告素行、過失程度、被害人所受傷勢及被告犯後態度等一
    切情狀，量處如主文第二項所示之刑，並諭知易科罰金之折算標準。查被告前未
    曾受有期徒刑以上刑之宣告，因一時失慮，偶罹刑典，事後雖未與被害人達成和
    解，惟其表示願以新台幣二十萬元賠償被害人，已顯示其有和解之誠意，足見其
    經此刑之宣告後，應知警惕而無再犯之虞，本院因認暫不執行其刑為當，予以宣
    告緩刑三年，用啟自新。
三、依刑事訴訟法第四百五十五條之一第一項、第三項、第三百六十九條第一項前段
    、第三百六十四條、第二百九十九條第一項前段、刑法第二百八十四條第一項前
    段、第六十二條前段、第七十四條第一款、第四十一條第一項、罰金罰鍰提高標
    準條例第一條前段、第二條判決如主文。
本案經檢察官張惠菁到庭執行職務
中      華      民      國      九十二      年      十一    月    七    日
                                      臺灣士林地方法院刑事第七庭
                                          審判長法  官  王  梅  英
                                                法  官  王  沛  雷
                                                法  官  劉  秉  鑫
右正本證明與原本無異。
本判決不得上訴。
                                                書記官  曾  恆  壽
中      華      民      國      九十二      年      十一    月    七    日
附錄本案論罪科刑法條全文：
中華民國刑法第二百八十四條第一項前段：
因過失傷害人者，處六月以下有期徒刑、拘役或五百元以下罰金，致重傷者，處一年
以下有期徒刑、拘役或五百元以下罰金。


司法院資訊處製作；財團法人民間司法改革基金會備份。
